---
title: "Incidenti stradali in Italia"
author: "Matteo Cancian"
date: "26 Giugno 2023"
output: 
  ioslides_presentation: 
    widescreen: true
    css: 'styles.css'
    
---


## Introduzione e domande

Ho scelto di fare questa analisi per analizzare gli incidenti stradali in Italia.\
Mi sono chiesto infatti quali variabili potesssero incidere positivamente o negativamente sulle possibilità di fare un incidente:

-   Il tipo di strada percorsa incide su determinati tipi di incidenti?

-   La localizzazione geografica incide sulle possibilità di incidente?

-   Il tipo o colore del veicolo varia le possibilità di incidenti?

-   Gli incidenti sono rapportati alla popolazione o al parco veicolare dell'area geografica?

-   Ci sono più possibilità di fare un incidente ad una certa ora del giorno?

-   Ci sono più possibilità di fare incidenti certi giorni piuttosto che altri?



## Raccolta dati e dataset

Ho analizzato i dataset disponibili su internet di varie organizzazioni (ISTAT, MIT, ACI, OECD...).
Alla fine ho deciso di prendere i dati dall'ISTAT dove erano più completi e affidabili.

Ho estrapolato vari dataset di dimensione molto variabile (da decine di righe a centinaia di migliaia).

<!-- qui aggiungici qualche immagine -->



## Incidenti per regione in rapporto alla popolazione

```{r, echo=FALSE, message=FALSE}

source("IncidentiPopolazione.R")

ggplot(data = RapportoIncidentiPopolazione, mapping = aes(x = Territorio, y = IncidentiPerMilleAbitanti, color = Anno)) +
  geom_point() + 
  theme(axis.text.x=element_text(angle=60, hjust=1, vjust=0.5, margin = margin(t = -50, r = 0, b = 0, l = 0, unit = "pt")))
```




```{r, echo=FALSE, message=FALSE}
ggplot(data = RapportoIncidentiPopolazione %>% filter(Anno==2021), mapping = aes(x = nPopolazione, y = nIncidenti)) +
  geom_point() +
  scale_x_log10() +
  scale_y_log10() +
  geom_smooth(se = FALSE)
```

