---
title: "Incidenti stradali in Italia"
author: "Matteo Cancian"
date: "26 Giugno 2023"
output: 
  ioslides_presentation:
    widescreen: true
    css: "style.css"
---

## Introduzione e domande

Ho scelto di fare questa analisi per analizzare gli incidenti stradali in Italia.\
Mi sono chiesto infatti quali variabili potesssero incidere positivamente o negativamente sulle possibilità di fare un incidente:

-   Gli incidenti sono rapportati alla popolazione dell'area geografica?

-   Gli incidenti sono rapportati al parco veicolare dell'area geografica?

-   Ci sono più possibilità di fare un incidente ad una certa ora del giorno?

-   Ci sono più possibilità di fare incidenti certi giorni piuttosto che altri?

-   Il tipo di strada percorsa incide su determinati tipi di incidenti?



## Raccolta dati e dataset

Ho analizzato i dataset disponibili su internet di varie organizzazioni (ISTAT, MIT, ACI, OECD...).
Alla fine ho deciso di prendere i dati dall'ISTAT dove erano più completi e affidabili.

Ho estrapolato vari dataset riguardanti il parco veicolare, gli incidenti e la popolazione di dimensione molto variabile (da decine di righe a milioni).
Quindi ho escluso tutte le cose inutili e li ho adattati alle mie necessità.

<!-- qui magari dopo aggiungici qualche immagine -->
```{r echo=FALSE, message=FALSE}
source("ImportTidyTransform.R")
```


## Rapporto incidenti-popolazione per regione
```{r, fig.align='center', fig.width=9, fig.height=6, echo=FALSE, message=FALSE}
source("ggplotIncidentiPopolazione.R")

ggplot(data = RapportoIncidentiPopolazione, mapping = aes(x = Territorio, y = IncidentiPerMlnAbitanti, color = Anno)) +
  geom_point() + 
  theme(
    axis.text.x=element_text(angle=45, hjust=1, vjust=0.5, margin = margin(t = -40, r = 0, b = 40, l = 0, unit = "pt")),
    axis.title.x=element_blank())
```




```{r, fig.align='center', fig.width=9, fig.height=7, echo=FALSE, message=FALSE}
ggplot(data = RapportoIncidentiPopolazione %>% filter(Anno==2021), mapping = aes(x = nPopolazione, y = nIncidenti)) +
  geom_point() +
  scale_x_log10() +
  scale_y_log10() +
  geom_smooth(se = TRUE) +
  xlab("N. Incidenti") +
  ylab("N. Popolazione")
```



## Mappa incidenti in rapporto alla popolazione per provincia nel 2021

```{r, fig.align='center', fig.width=8, fig.height=8, echo=FALSE, message=FALSE}
source("MapProvIncidentiPopolazione.R")

# Disegna la mappa con i colori
 ggplot() +
   geom_polygon(data = mappa_italia, aes(x = long, y = lat, group = group, fill = province), color = "black") +
   scale_fill_manual(values = ColoriProvince$colori) +
   theme_void() + theme(legend.position = "none") +     # per togliere assi, ecc dal grafico
   guides(color = guide_colorbar(title = "Valore"))
```



## Incidenti in rapporto al parco veicolare per regione nel 2021

```{r, fig.align='center', fig.width=8, fig.height=8, echo=FALSE, message=FALSE}
source("ggplotIncidentiParcoveicolare.R")

ggplot(data = RapportoIncidentiVeicoli %>% filter(TIME==2021), mapping = aes(x = nVeicoli, y = nIncidenti)) +
  geom_point() +
  scale_x_log10() +
  scale_y_log10() +
  geom_smooth(se = TRUE) +
  xlab("N. Incidenti") +
  ylab("N. Popolazione")
```


## Mappa incidenti in rapporto al parco veicolare per provincia nel 2021

```{r, fig.align='center', fig.width=8, fig.height=8, echo=FALSE, message=FALSE}
source("MapProvIncidentiParcoveicolare.R")

# Disegna la mappa con i colori
 ggplot() +
   geom_polygon(data = mappa_italia, aes(x = long, y = lat, group = group, fill = province), color = "black") +
   scale_fill_manual(values = ColoriProvince$colori) +
   theme_void() + theme(legend.position = "none") +     # per togliere assi, ecc dal grafico
   guides(color = guide_colorbar(title = "Valore"))
```



## Quantità di incidenti per fascia oraria
### Somma dei valori di tutti gli anni dal 2001 al 2021
```{r, fig.align='center', fig.width=8, fig.height=6, echo=FALSE, message=FALSE}
source("ggplotIncidentiOrarioGiornoMese.R")

# crea grafico con gli incidenti nelle varie fasce orarie (somma di tutti gli anni dal 2001 al 2021)
ggplot(data = IncidentiPerOrarioItalia %>% select(ORA, Value) %>% group_by(ORA), 
       mapping = aes(x = ORA, y = Value)) +
  geom_col() +
  xlab("Fascia oraria") +
  ylab("Numero incidenti")
```


### Negli anni 2001, 2011 e 2021

```{r, fig.align='center', fig.width=8, fig.height=6, echo=FALSE, message=FALSE}
# Crea grafico con gli incidenti nelle varie fascie orarie filtrati per i tre anni simbolici (2001, 2011, 2021)
ggplot(data = IncidentiPerOrarioItalia %>% filter(TIME %in% c(2001, 2011, 2021)), 
       mapping = aes(x = ORA, y = Value, color = TIME)) +
  geom_point() +
  xlab("Fascia oraria") +
  ylab("Numero incidenti")
```



## Quantità di incidenti per giorno della settimana 
### Somma dei valori di tutti gli anni dal 2001 al 2021
```{r, fig.align='center', fig.width=7, fig.height=6, echo=FALSE, message=FALSE}
# Riordina i giorni della settimana nel modo desiderato
IncidentiPerGiornoItalia$Giorno.della.settimana = factor(IncidentiPerGiornoItalia$Giorno.della.settimana, levels = c("lunedì", "martedì", "mercoledì", "giovedì", "venerdì", "sabato", "domenica"))

# Crea grafico con gli incidenti nei vari giorni della settimana (somma di tutti gli anni dal 2001 al 2021)
ggplot(data = IncidentiPerGiornoItalia %>% select(Giorno.della.settimana, Value) %>% group_by(Giorno.della.settimana),
       mapping = aes(x = Giorno.della.settimana, y = Value)) +
  geom_col(fill = "orange") +
  xlab("Giorno della settimana") +
  ylab("Numero incidenti")
```



## Quantità di incidenti per mese
### Somma dei valori di tutti gli anni dal 2001 al 2021
```{r, fig.align='center', fig.width=8, fig.height=6, echo=FALSE, message=FALSE}
# Riordina i mesi nel modo desiderato
IncidentiPerMeseItalia$Mese = factor(IncidentiPerMeseItalia$Mese, levels = c("gennaio", "febbraio", "marzo", "aprile", "maggio", "giugno", "luglio", "agosto", "settembre", "ottobre", "novembre", "dicembre"))

# crea grafico con gli incidenti nei vari mesi (somma di tutti gli anni dal 2001 al 2021)
ggplot(data = IncidentiPerMeseItalia, mapping = aes(x = Mese, y = Value)) +
  geom_col(fill = "green") +
  xlab("Mese") +
  ylab("Numero incidenti")
```


### Negli anni 2001, 2011 e 2021

```{r, fig.align='center', fig.width=9, fig.height=6, echo=FALSE, message=FALSE}
# Crea grafico con gli incidenti nei vari mesi filtrati per i tre anni simbolici (2001, 2011, 2021)
ggplot(data = IncidentiPerMeseItalia %>% filter(TIME %in% c(2001, 2011, 2021)), 
       mapping = aes(x = Mese, y = Value, color = TIME)) +
  geom_point() +
  xlab("Mese") +
  ylab("Numero incidenti")
```



## Percentuale di incidenti per varie caratteristiche dal 2001 al 2021
### Tipo di strada in cui è accaduto l'incidente
```{r, fig.align='center', fig.width=8, fig.height=6, echo=FALSE, message=FALSE}
source("ggplotIncidentiStradaLocalizzazioni.R")

# crea grafico a torta con gli incidenti nei vari tipi di strada (somma di tutti gli anni dal 2001 al 2021)
ggplot(data = IncidentiPerTipoStradaItalia, aes(x = "", y = ValoriPercentuali, fill = Localizzazione.dell.incidente)) +
  geom_bar(stat = "identity", width = 1) +
  coord_polar("y", start = 0) +
  theme_void() +
  geom_text(aes(label = ValoriPercentuali), position = position_stack(vjust = 0.5))
```


### Tipo di intersezione in cui è accaduto l'incidente
```{r, fig.align='center', fig.width=8, fig.height=6, echo=FALSE, message=FALSE}
# crea grafico con gli incidenti nelle varie intersezioni (somma di tutti gli anni dal 2001 al 2021)
ggplot(data = IncidentiPerIntersezioneItalia, aes(x = "", y = ValoriPercentuali, fill = Intersezione)) +
  geom_bar(stat = "identity", width = 1) +
  coord_polar("y", start = 0) +
  theme_void() +
  geom_text(aes(label = ValoriPercentuali), position = position_stack(vjust = 0.5))
```
Altro è un dato cumulativo di: rotatoria, dosso, pendenza, strettoia, galleria, passaggio a livello...


### Natura dell'incidente
```{r, fig.align='center', fig.width=8, fig.height=6, echo=FALSE, message=FALSE}
# crea grafico con gli incidenti nelle varie intersezioni (somma di tutti gli anni dal 2001 al 2021)
ggplot(data = IncidentiPerNaturaItalia, aes(x = "", y = ValoriPercentuali, fill = Natura.dell.incidente)) +
  geom_bar(stat = "identity", width = 1) +
  coord_polar("y", start = 0) +
  theme_void() +
  geom_text(aes(label = ValoriPercentuali), position = position_stack(vjust = 0.5))
```
